臺灣臺北地方法院民事判決
　　　　　　　　　　　　　　　　  110年度北金簡字第4號
原      告  沈克勤  
            沈宇軒  
被      告  億豐綜合工業股份有限公司


法定代理人  粘耿豪  
訴訟代理人  鄧翊鴻律師
被      告  元大證券股份有限公司

法定代理人  陳修偉  
訴訟代理人  蔡幸紘  
上列當事人間確認股東關係存在等事件，於中華民國110年11月2
日言詞辯論終結，本院判決如下：
    主    文
原告之訴駁回。
訴訟費用新臺幣壹仟參佰參拾元由原告負擔。
    事實及理由
壹、程序方面：
一、按「但其聲請因違背第33條第2項，或第34條第1項或第2項
    之規定，或顯係意圖延滯訴訟而為者，不在此限。」民事訴
    訟法第37條第2項定有明文。原告於本案辯論終結後案件宣
    判前，以本案法官曾經承辦98年度金簡上字第1號案件為由
    ，聲請法官迴避云云。經查，原告係於本院言詞辯論終結後
    始提出法官迴避之聲請，觀其提出之事由，本院業於民國(
    下同)110年11月2日之言詞辯論時曾提及為該案之陪席法官
    ，原告對之未曾表示意見，此觀該日筆錄記載「…法官：被
    告提出的判決我是該判決的陪席法官。原告乙○○：法官大人
    我知道。這個我知道。法官：所以我們見過，這個案子我處
    理過。這個案子原來是匡偉法官的案子，匡偉法官現為本院
    民庭庭長。我們先把時間交給被告，待會你再補充。原告乙
    ○○：謝謝，我知道趙法官有這個因緣，也知道你處理過。…
    」自明(110年11月10日書記官處分書所載)，原告竟於本院
    言詞辯論終結後始提出該聲請，顯係意圖延滯訴訟而為之，
    依前述規定，本案訴訟無需停止，首揭敘明。
二、訴之變更追加：
　㈠按「訴狀送達後，原告不得將原訴變更或追加他訴。但有下
    列各款情形之一者，不在此限：一、被告同意者。二、請求
    之基礎事實同一者。三、擴張或減縮應受判決事項之聲明者
    。四、因情事變更而以他項聲明代最初之聲明者。五、該訴
    訟標的對於數人必須合一確定時，追加其原非當事人之人為
    當事人者。六、訴訟進行中，於某法律關係之成立與否有爭
    執，而其裁判應以該法律關係為據，並求對於被告確定其法
    律關係之判決者。七、不甚礙被告之防禦及訴訟之終結者。
    」民事訴訟法第255條定有明文。
　㈡原告起訴狀之聲明為如附件原告起訴狀訴之聲明所示。原告
    於110年11月2日於言詞變論時變更為「㈠確認股東帳戶戶號4
    423、5829、6671股東帳戶為原告所有。㈡請求確認戶內財產
    為原告所有，被告負有給付義務。㈢請求如果股票給付不能
    時，請求以起訴前最高價每股新臺幣（下同）499.5 元負連
    帶給付義務並及至清償日止，法定5％之利息。㈣請求被告陳
    報股東帳號4423、5829、6671戶內財產異動實際紀錄。㈤請
    求損害賠償被告負違約性損害賠償3000萬元、懲罰性損害賠
    償3000萬元，人格、名譽損害賠償3000萬元。」，核其變更
    符合上揭法律規定，應予准許。
三、原告之訴，有下列各款情形之一者，法院應以裁定駁回之。
    但其情形可以補正者，審判長應定期間先命補正：一、訴訟
    事件不屬普通法院之權限，不能依第31條之2第2項規定移送
    。二、訴訟事件不屬受訴法院管轄而不能為第28條之裁定。
    三、原告或被告無當事人能力。四、原告或被告無訴訟能力
    ，未由法定代理人合法代理。五、由訴訟代理人起訴，而其
    代理權有欠缺。六、起訴不合程式或不備其他要件。七、起
    訴違背第31條之1第2項、第253條、第263條第2項之規定，
    或其訴訟標的為確定判決之效力所及。八、起訴基於惡意、
    不當目的或有重大過失，且事實上或法律上之主張欠缺合理
    依據。」經查：
　㈠本院98年度金簡上字第1號民事確定判決係認定：『…㈠上訴人
    即附帶被上訴人（按：即本案原告）前於台灣高等法院94年
    度上易字第1020號民事案件，就包括系爭股票在內之20張股
    票，本於無因管理之法律關係，請求被上訴人億豐綜合工業
    股份有限公司（以下簡稱億豐公司）給付股票股利等、及本
    於不當得利之法律關係請求被上訴人返還利益，經法院判決
    上訴人敗訴確定。㈡上訴人即附帶被上訴人前於本院96年度
    金簡上字第1號民事案件，就附表所示之中籤名義人「黃昭
    慶」、「周慧芬」之股票，先位聲明本於買賣契約關係，請
    求中信證券股份有限公司（即被上訴人凱基證券股份有限公
    司，以下簡稱中信公司及凱基公司）與億豐公司應連帶交付
    並移轉股票之所有權及其他附設權利，若認買賣契約關係不
    存在，則依據民法關於不當得利之規定，備位請求中信公司
    返還股款，另依據無因管理之規定，中信公司應交付股票，
    如不能交付股票，亦負有返還股款之義務。然上訴人即附帶
    被上訴人之上開請求，業經本院為上訴人即附帶被上訴人敗
    訴判決確定，上訴人即附帶被上訴人雖提起再審之訴，業經
    本院以97年度再易字第13號民事判決駁回上訴人即附帶被上
    訴人再審之聲請確定。㈢從而，上訴人即附帶被上訴人於上
    開民事訴訟案件確定之後，再度提起本件訴訟，本於買賣契
    約及無因管理之法律關係，以先位聲明請求被上訴人凱基公
    司、億豐公司交付上開股票及股息、股利等，並本於不當得
    利之法律關係，以備位聲明請求被上訴人凱基公司、億豐公
    司返還股款等，則依據上開法文之規定，上訴人即附帶被上
    訴人於本案所主張之前開訴訟標的，應為前案確定判決之既
    判力所及，而非法之所許。…』、『…十、就上訴人即附帶被上
    訴人主張其為系爭股票之買受人部分：㈠上訴人即附帶被上
    訴人主張其為系爭股票之買受人，雖提出上開繳款書4張為
    證，然查，上訴人即附帶被上訴人所取得之上開繳款書，係
    黃漢卿偽造如附表所示姓名欄之黃昭慶等名義之申購書，參
    加申購公開發行股票之抽籤，嗣抽中而由證券承銷商所寄發
    ，而黃漢卿之上述偽造文書等行為，經法院認定觸犯行使偽
    造私文書等罪名而判處有期徒刑2年10月確定之事實，有台
    灣高等法院83年度上訴字第6164號刑事判決及最高法院85年
    度台上字第3413號刑事判決各一份在卷可稽，是附表所示之
    黃昭慶等，自無從為系爭股票之買受人。㈡又系爭股票繳款
    書注意事項欄有關於非原中籤者無效、本繳款書不得轉讓等
    記載，有上開繳款書可稽。足見系爭股票之申購，對於為意
    思表示合致對象之買受人為何人一事甚為注重，況系爭股票
    中籤之申購名義人係訴外人黃漢卿所偽造，已如前述，足認
    系爭股票買賣之意思表示合致對象並不存在，即各該繳款書
    所列買受名義人實際上並無與出賣人締約之意思表示存在之
    可能，縱使實際中籤之訴外人黃漢卿有與出賣人締約之表示
    行為，以出賣人斯時主觀上仍以附表所示名義人作為締約對
    象之認知，此主觀合致與否顯為該締約意思表示是否合致之
    重要內容，在出賣人所為意思表示合致之對象實係如附表所
    示名義人並非訴外人黃漢卿之情況，自難認上訴人即附帶被
    上訴人所主張買賣契約業經意思表示合致而成立，上訴人即
    附帶被上訴人進而謂已自訴外人黃漢卿處受讓相關買賣契約
    之權利義務，亦不足以採信。㈢而上訴人即附帶被上訴人雖
    自行於上開繳款書上「股東蓋章」欄位自行加蓋其名義之印
    鑑及簽名於其上，並持上開繳款書至金融機構繳款，然上開
    繳款書已經載明非原中籤者無效、本繳款書不得轉讓，前已
    述及，則上訴人即附帶被上訴人之上開行為，尚不足以使其
    當然成為系爭股票之買受人。否則縱非原中籤人，然只需持
    有上開繳款書及自行繳納股款，即可取得股票及成為股東，
    則上開約定豈非成為具文？㈣再參以「中信證券股份有限公
    司等包銷億豐窗簾工業股份有限公司普通股股票銷售辦法公
    告」第13條第3項第1款「中籤人親自或以郵件領取股票時，
    應憑本人身份證正本未滿十四歲之未成年人，得以戶口名簿
    正本及法定代理人身份證正本代之」及印鑑、第2款「中籤
    人委託他人代 領時，代領人須提示其身份證正本及中籤人
    身份證正本（未滿十四歲之未成年人，得以戶口名簿正本及
    法定代理人身份證正本代之）及委託書」，現上訴人即附帶
    被上訴人既非中籤戶本人，亦無法提出代中籤戶本人領取之
    相關證件正本，故其主張為系爭股票之買受人而有受領系爭
    股票之權利，自非有據。㈤綜上，上訴人即附帶被上訴人雖
    持有上開繳款書並自行於上開繳款書上「股東蓋章」欄位自
    行加蓋其名義之印鑑及簽名於其上，並持上開繳款書至金融
    機構繳納股款，然系爭股票之中籤名義人與相關證件等本為
    黃漢卿所偽造，且上開繳款書已經載明繳款書非原中籤者無
    效及繳款書不得轉讓等，從而上訴人即附帶被上訴人主張其
    為系爭股票之買受人，自非有據，其本於買賣契約關係請求
    交付系爭股票，為無理由。…』，該案已敘明原告並無取得系
    爭股票之所有權，從而，在該案原告基於股票所有權向被告
    億豐綜合工業股份有限公司(下簡稱被告億豐公司)、被告元
    大證券股份有限公司(下簡稱被告元大公司)提起給付之訴均
    敗訴，原告乙○○於本訴再提起確認股票所有權之訴，亦受該
    訴判決效力之所及而認不得提起，而原告甲○○既稱係自原告
    乙○○處取得權利，均應依民事訴訟法第249條第1項第7款之
    規定裁定駁回。
　㈡從而，原告乙○○、甲○○於本件訴訟，請求「㈠確認股東帳戶戶
    號4423、5829、6671股東帳戶為原告所有。㈡請求確認戶內
    財產為原告所有，被告負有給付義務。㈢請求如果股票給付
    不能時，請求以起訴前最高價每股499.5 元負連帶給付義務
    並及至清償日止，法定5％之利息。㈣請求被告陳報股東帳號4
    423、5829、6671戶內財產異動實際紀錄。」皆為無理由，
    應予駁回。
貳、實體方面：
一、原告主張：原告之起訴狀如附件。並聲明：㈠確認股東帳戶
    戶號4423、5829、6671股東帳戶為原告所有。㈡請求確認戶
    內財產為原告所有，被告負有給付義務。㈢請求如果股票給
    付不能時，請求以起訴前最高價每股499.5元負連帶給付義
    務並及至清償日止，法定5％之利息。㈣請求被告陳報股東帳
    號4423、5829、6671戶內財產異動實際紀錄。㈤請求損害賠
    償被告負違約性損害賠償3000萬元、懲罰性損害賠償3000萬
    元，人格、名譽損害賠償3000萬元。
二、被告億豐公司則以：
　㈠原告乙○○與被告億豐公司之間，就包含本件起訴狀所載3張股
    票(戶號6671、4423、5829)在內之20張股票，業經原告乙○○
    於 鈞院提出多起訴訟在案。其中， 鈞院98年度金簡上字第
    1號確定判決，係就包含本件3張股票在內之其中4張股票，
    駁回原告乙○○關於交付股票等請求。　　　
　㈡依據民事訴訟法第249條第1項第7款之規定，原告乙○○於本件
    訴訟，請求被告公司交付系爭三張股票之主張，為上開確定
    判決之效力所及，懇請 鈞院依法以裁定駁回之。又，既然
    原告乙○○並非系爭股票之買受人，則其請求確認與被告億豐
    綜合工業股份有限公司間股東關係存在部分，亦無理由。
　㈢本件原告甲○○為原告乙○○之子，為何於本件關於確認股東關
    係、請求交付股票等主張中，能夠成為適格之當事人？起訴
    狀中根本沒有任何之說明與主張。因此，懇請 鈞院依照民
    事訴訟法第249條第2項之規定，駁回關於原告甲○○之請求。
　㈣至於原告乙○○主張損害賠償部分，按因侵權行為所生之損害
    賠償請求權，自請求權人知有損害及賠償義務人時起，2年
    間不行使而消滅；自有侵權行為時起，逾10年者亦同，民法
    第197條第1項定有明文。查，原告乙○○所持有中籤通知書及
    繳款書之名義人，係黃漢卿所偽造，原告乙○○之妻葉素貞於
    82年5月15日提出刑事告訴後，原告乙○○並曾於82年5月28日
    至臺灣臺北地方法院檢察署陳明經過。足見原告乙○○在82年
    間即已知悉中籤人之身分資料不實，中籤通知書之名義人根
    本無其人，其向黃漢卿所購買中籤通知書並據而繳款，該股
    票出售行為屬虛偽不實，是自斯時起即知被告億豐公司之行
    為將造成其損害而構成侵權行為，應自該時即得請求損害賠
    償而起算其請求權時效，並至84年間即已屆滿。因此，關於
    原告乙○○所提出之侵權行為損害賠償請求等主張，除了已經
    超過民法第197條之2年請求權時效外，亦已逾民法第125條
    所定15年的一般請求權時效，被告億豐公司自得全部拒絕給
    付等語，資為抗辯。
　㈤並聲明：原告之訴駁回。　　
三、被告元大公司則以：
　㈠原告民事起訴狀訴之聲明第1項欠缺確認利益、訴之聲明第2
    項，請求被告給付帳戶6671、4423、5829內股東權益各1千
    股，及自82年4月21日起所生之股息股利部分，業已受鈞院
    臺北簡易庭96年度北金簡字第5號民事判決、鈞院98年度金
    簡上字第1號確定判決既判力所及，不得就此重複起訴。
　㈡原告請求基於「公開招募權證」行政契約內容，確認與被告
    間有股東關係存在、為系爭中籤股票持有人與權利人等，進
    而主張被告應連帶給付系爭中籤股票共3,000股及其自82年4
    月21日起所生股息股利等，均無理由。　
  ㈢原告主張被告應就其受不法侵害股東身分隱私權與股東參與
    股東大會或現金增資之權利，負損害賠償責任新台幣9000萬
    元，實屬無理。
　㈣原告確認與億豐公司間股東關係存在之請求顯無確認利益，
    就系爭股東姓名張微巒、吳安明、周慧芬(股東戶號分別為6
    671、4423、5829)之股票，請求交付系爭中籤股票及其股利
    云云，應已受確定判決既判力所及，自不得再行起訴。縱認
    本件不受既判力所及，原告自始未曾取得系爭中籤股票之相
    關權利，自無從基於股東或所有權人身分，請求被告交付系
    爭中籤股票及衍生之股利、利息，遑論在股票給付不能時，
    請求被告按億豐公司被收購後之總價值給付之，並對被告請
    求鉅額之損害賠償，因此原告之主張顯無理由等語，資為抗
    辯。
　㈤並聲明：原告之訴駁回。　　　
四、得心證之理由：　
　㈠按當事人主張有利於己之事實者，就其事實有舉證之責任，
    民事訴訟法第277 條前段定有明文，是民事訴訟如係由原主
    張權利者，應先由原告負舉證之責，若原告先不能舉證，以
    證實自己主張之事實為真實，則被告就其抗辯事實即令不能
    舉證，或其所舉證據尚有疵累，亦應駁回原告之請求（最高
    法院17年上字第917 號判例意旨參照）。又事實有常態與變
    態之分，其主張常態事實者無庸負舉證責任，反之，主張變
    態事實者，則須就其所主張之事實負舉證責任（最高法院86
    年度台上字第891 號判決意旨參照）。　
　㈡原告乙○○、甲○○主張損害賠償部分，按「因侵權行為所生之
    損害賠償請求權，自請求權人知有損害及賠償義務人時起，
    2年間不行使而消滅；自有侵權行為時起，逾10年者亦同」
    ，民法第197條第1項定有明文。經查，原告乙○○所持有中籤
    通知書及繳款書之名義人，係訴外人黃漢卿所偽造，原告乙
    ○○之妻葉素貞於82年5月15日提出刑事告訴後，原告乙○○並
    曾於82年5月28日至臺灣臺北地方法院檢察署陳明經過。足
    見原告乙○○在82年間即已知悉中籤人之身分資料不實，中籤
    通知書之名義人根本無其人，其向訴外人黃漢卿所購買中籤
    通知書並據而繳款，該股票出售行為屬虛偽不實，是自斯時
    起即知被告億豐公司、元大公司之行為將造成其損害而構成
    侵權行為，應自該時即得請求損害賠償而起算其請求權時效
    ，並至92年間已屆滿10年。故原告乙○○其損害賠償請求權因
    不行使而消滅，故受讓人甲○○亦無何損害賠償請求權得向被
    告行使。故原告訴之聲明主張「請求損害賠償被告負違約性
    損害賠償3000萬元、懲罰性損害賠償3000萬元，人格、名譽
    損害賠償3000萬元。」亦無理由，應予駁回。
　㈢綜合上述，原告主張「㈠確認股東帳戶戶號4423、5829、6671
    股東帳戶為原告所有。㈡請求確認戶內財產為原告所有，被
    告負有給付義務。㈢請求如果股票給付不能時，請求以起訴
    前最高價每股499.5 元負連帶給付義務並及至清償日止，法
    定5％之利息。㈣請求被告陳報股東帳號4423、5829、6671戶
    內財產異動實際紀錄。㈤請求損害賠償被告負違約性損害賠
    償3000萬元、懲罰性損害賠償3000萬元，人格、名譽損害賠
    償3000萬元。」，皆無理由，應予駁回。　
五、本件事證已臻明確，兩造其餘攻擊防禦方法與判決之結果不
    生影響，爰不一一贅論，至於原告於110年11月8日提出之民
    事辯論意旨狀、110年11月10日提出之民事辯論意旨補充狀
    ，係在本院言詞辯論終結後始提出，本院依法不得予以審酌
    ，附此敘明。
六、訴訟費用負擔之依據：民事訴訟法第78條。本件訴訟費用額
    ，依後附計算書確定如主文所示金額。
中　　華　　民　　國　　110 　年　　12　　月　　 2　　日
                      臺北簡易庭  法  官  趙子榮
以上正本係照原本作成
如對本判決上訴，須於判決送達後20日內向本庭提出上訴狀。如
委任律師提起上訴者，應一併繳納上訴審裁判費。
中　　華　　民　　國　　110 　年　　12　　月　　 2　　日
                                  書記官  陳怡安
計   算   書：
項        目             金   額（新臺幣）    備    註
第一審裁判費             1330元
合        計             1330元